【裁判字號】    95,訴,313
【裁判日期】    951031
【裁判案由】    清償借款
【裁判全文】
臺灣苗栗地方法院民事判決               95年度訴字第313號
原      告    新竹國際商業銀行股份有限公司
法定代理人    戊○○
訴訟代理人    甲○○
              乙○○
被      告    丁○○
兼訴訟代理人  丙○○
上列當事人間請求清償借款事件，原告聲請對被告發支付命令，
被告於法定期間內提出異議，視為起訴，本院於民國95年10月20
日言詞辯論終結，判決如下：
    主  文
被告應連帶給付原告新臺幣壹佰玖拾柒萬貳仟捌佰零肆元，及自
民國八十八年九月二十一日起至清償日止，按年息百分之八點九
計算之利息，暨自民國八十八年十月二十一日起至清償日止，逾
期在六個月以內者，按上開利率百分之十，逾期超過六個月部分
，按上開利率百分之二十計算之違約金。
訴訟費用由被告連帶負擔。
    事實及理由
一、原告起訴主張：被告丙○○於民國88年1 月22日，邀同另一
    被告丁○○為連帶保證人，向原告（原名新竹區中小企業銀
    行股份有限公司，後更名為新竹國際商業銀行股份有限公司
    ）借款新臺幣（下同）2,900,000 元，約定借款期間自88年
    1 月22日起至108 年1 月22日止，被告應按期於每月20日繳
    款1 次，借款利率為8.9%，並機動調整之；不依約清償本息
    時，債務即視為全部到期，應將所欠借款全數一次清償，並
    加計逾期在6 個月以內者，按上開利率10% ，逾期超過6 個
    月部分，按上開利率20% 計算之違約金。詎被告僅繳納本息
    至88年9 月20日止，其後即未依約繳款，計尚欠本金1,972,
    804 元，及自88年9 月21日起至清償日止按年息8.9%計算之
    利息，暨自88年10月21日起至清償日止，逾期在6 個月以內
    者，按上開利率10% ，逾期超過6 個月部分，按上開利率20
    % 計算之違約金未清償，爰求為判決如主文第1 項所示之金
    額、利息及違約金等語。
二、被告則以：伊確有積欠原告上開所指之本金、利息及違約金
    ；惟查因伊為921 地震受災戶，遂依行政院921 震災災後重
    建推動委員會（下稱重建委員會）頒布之921 震災施行辦法
    ，向原告申請承受建物，然原告竟僅同意以890,000 元承受
    建物，被告雖於95年4 月25日提出申覆，主張上開承受金額
    不合理，惟原告卻置之不理；被告認建物之承受金額應以1,
    160,000 元為合理等語，資為抗辯。並聲明：原告之訴駁回
    。
三、查被告丙○○於88年1 月22日，邀同另一被告丁○○為連帶
    保證人，向原告借款2,900,000 元，約定內容詳如原告前開
    所述，於921 地震發生前，其房地貸款餘額為2,862,804 元
    ；嗣因921 地震，致被告提供予原告設定抵押之建物全倒，
    被告乃依財政部核備修正之921 震災相關金融措施模擬問題
    ，向原告申請承受該建物貸款餘額，經原告核算結果，同意
    以890,000 元承受該建物之貸款餘額，原告遂逕行扣除上開
    金額後，向本院聲請發支付命令，請求被告應連帶給付本金
    1,972,804 元（2,862,804-890,000=1,972,804） ，及利息
    、違約金等事實，為兩造所不爭，並有原告提出之借據、借
    款約定條款及放款客戶往來明細在卷可憑（附在支付命令卷
    ），自堪信為真實。
四、惟查被告並不同意原告所核算之建物貸款餘額890,000 元，
    並認應以1,160,000 元為合理。是以本件應審究者，厥為原
    告承受上開建物之貸款餘額應為若干？經查：
  (一)受災戶自用房舍經政府認定屬於全倒或半倒，受災戶得向原
    貸款金融機構申請協議就其建物或建物及其土地部分的貸款
    餘額予以承受，原貸款金融機構得綜合考量借款戶狀況後決
    定是否承受。前開建物部分之貸款餘額，係指借款戶至 921
    地震日止，尚未償還之房地貸款總額扣除該筆貸款初貸時之
    土地抵押品之貸款額而言，此有被告提出之財政部92年5 月
    6 日台財融（二）字第0920022694號函核備修正之921 震災
    相關金融措施模擬問題在卷可稽（見卷第19頁）。準此足徵
    ，受災戶僅得申請與原貸款銀行協議請求承受貸款餘額，非
    謂原貸款銀行必應承受貸款餘額。茲原貸款銀行即原告既已
    依上開財政部函釋內容，以921 震災日止被告之房地貸款餘
    額2, 862,804元扣除土地部分之放款值1,966,328 元，計算
    建物部分之貸款餘額為896,476 元，並以整數890,000 元計
    算，於上開函釋內容並無違背，應堪採信。
  (二)被告雖抗辯：上開建物貸款餘額應以1,160,000 元為合理，
    惟查此係被告自行計算之希望金額，為其所是認（見卷第11
    頁），此外復未據其提出可供本院審認1,160,000 元為合理
    金額之計算依據，自難採信。
五、按稱消費借貸者，謂當事人一方移轉金錢或其他代替物之所
    有權於他方，而約定他方以種類、品質、數量相同之物返還
    之契約。保證者，謂當事人約定，一方於他方之債務人不履
    行債務時，由其代負履行責任之契約，民法第474 條第1 項
    及第739 條分別定有明文。又保證債務之所謂連帶，係指保
    證人與主債務人負同一債務，對於債權人各負全部給付之責
    任者而言，此就民法第272 條第1 項規定連帶債務之文義參
    照觀之甚明，最高法院著有45年台上字第1426號判例可資參
    照。再者，連帶債務之債權人，依同法第273 條第1 項規定
    ，得對債務人中之一人或數人或其全體，同時或先後請求全
    部或一部之給付。本件原告主張被告丙○○以另一被告丁○
    ○為連帶保證人，向其借款，扣除原告同意承受之建物貸款
    餘額890,000 元後，尚欠本金1,972,804 元及利息、違約金
    未清償之情，已如前述，是揆諸前揭說明，主債務人之被告
    丙○○與為連帶保證人之被告丁○○自應負連帶清償借款之
    責。
六、從而，原告本於消費借貸契約及連帶保證之法律關係，請求
    被告連帶給付1,972,804 元，及自88年9 月21日起至清償日
    止，按年息8.9%計算之利息，暨自88年10月21日起至清償日
    止，逾期在6 個月以內者，按上開利率10% ，逾期超過6 個
    月部分，按上開利率20% 計算之違約金，為有理由，應予准
    許。
七、訴訟費用負擔之依據：民事訴訟法第78條。
中    華    民    國    95    年    10    月    31    日
                    民事庭法  官  黃佩韻
以上正本係照原本作成。
如不服本判決，應於送達後20日內向本院提出上訴狀（須附繕本
）。
                          書記官  蔡健忠
中    華    民    國    95    年    10    月    31    日


司法院資訊處製作；財團法人民間司法改革基金會備份。
